【裁判字號】    89,訴,62
【裁判日期】    890622
【裁判案由】    誣告等
【裁判全文】
臺灣宜蘭地方法院刑事判決                            八十九年度訴字第六二號
    公  訴  人  臺灣宜蘭地方法院檢察署檢察官
    被      告  丙○○
    被      告  甲○○
    被      告  乙○○
    選任辯護人  石吉村
右列被告等因誣告等案件，經檢察官提起公訴（八十八年度偵字第二四四六號），本
院判決如左：
    主  文
丙○○意圖他人受刑事處分，向該管公務員誣告者，處有期徒刑壹年。緩刑肆年。
甲○○共同教唆於檢察官偵查時，於案情有重要關係之事項，供前具結，而為虛偽陳
述，處有期徒刑捌月。緩刑肆年。
乙○○於檢察官偵查時，於案情有重要關係之事項，供前具結，而為虛偽陳述，處有
期徒刑捌月。緩刑肆年。
    事  實
一、丙○○與陳坤亮、賴金英夫妻前因丙○○所有宜蘭縣羅東鎮○○街二九七巷六十
    七號房屋所坐落宜蘭縣羅東仁愛段七二四地號基地面積六十五平方公尺之土地使
    用權源發生糾紛，雙方素來不睦，並多生訟端。丙○○心生不滿，明知上揭六十
    七號房屋及相鄰之無門牌號碼建物（此部分為賴金英所有）前之曬穀場，實係於
    民國七十三年間舖高水泥，並非八十三年間始舖設，竟意圖使陳坤亮受刑事處分
    ，於八十四年四月三十日捏造：陳坤亮於民國八十三年間，意圖為自己不法之利
    益，趁丙○○舉家搬遷宜蘭市○○路十五之二號而不在之際，竊佔丙○○所有前
    揭六十七號房屋門前二十餘坪土地，擅將地面填高，灌以水泥，使毗臨之同為丙○○所有位於宜蘭縣羅東鎮○○街二九七巷六十五號之舊宅及宅前空地，每遇雨
    水即因地勢較低而積水不退，滿地泥濘，而涉有刑法上之竊佔罪嫌等不實事實，
    向台灣宜蘭地方法院檢察署提起告訴（該署八十七年度偵字第一五一六號）。丙○○為遂行目的，復於八十七年間，在不詳地點教唆甲○○（丙○○妻之胞兄）
    於台灣宜蘭地方法院檢察署檢察官偵查中偽證。並為增強效果，與甲○○基於犯
    意之聯絡，由甲○○再轉而教唆時已遷居台中之故舊乙○○，擬就二人曾於八十
    三年夏天見陳坤亮在上揭土地舖高水泥地等不實事項，欲使陳坤亮受刑事訴追。
    乙○○遂與甲○○基於共同犯意聯絡，於八十七年十月十三日上午十一時許，於
    台灣宜蘭地方法院檢察署林慧檢察官偵查中（八十七年度偵字第一五一六號）
    ，關於上揭土地何時舖高水泥等足以影響偵查結果之重要事項，於供前具結後，
    偽稱曾於八十三年夏天見陳坤亮於上揭土地舖設水泥等語，而為虛偽之陳述。嗣
    因二人供詞緀隔離訊問後，核不相符，且互有矛盾，林慧檢察官不予採信，而
    以上開八十七號土地前之水泥地為陳坤亮於七十三年左右舖設，因認時效完成，
    逕為不起訴處分，丙○○雖再議亦經台灣高等法院檢察署駁回而確定。
二、案經告訴人陳坤亮、賴金英訴由台灣宜蘭地方法院檢察署檢察官偵查起訴。
    理  由
一、訊據被告等均否認有前揭犯行，惟查：
（一）被告丙○○於八十七年四月三十日向台灣宜蘭地方法院檢察署檢察官提起告訴
      ，內容為：陳坤亮於民國八十三年間，意圖為自己不法之利益，趁丙○○舉家
      搬遷宜蘭市○○路十五之二號而不在之際，竊佔丙○○所有前揭六十七號房屋
      門前二十餘坪土地，擅將地面填高，灌以水泥，使毗臨之同為丙○○所有位於
      宜蘭縣羅東鎮○○街二九七巷六十五號之舊宅及宅前空地，每遇雨水即因地勢
      較低而積水不退，滿地泥濘等語，有告訴狀一紙在卷可參。被告乙○○於八十
      七年十月十三日上午十一時許，於台灣宜蘭地方法院檢察署林慧檢察官偵查
      中，於供前具結，證稱：「八十三年五、六月間受僱甲○○搬電器．．．丙○○和陳坤亮在外面爭吵，當時陳坤亮和一些工人在舖屋前水泥地面」等語，且
      經檢察官提示賴金英建物之照片，伊指稱確係於該屋前舖設水泥無誤等語，有
      偵查筆錄及結文一紙在卷可憑。又被告乙○○係受被告甲○○所託、被告甲○○則係受被告丙○○所託，出而作證等情，為被告三人供認不諱。被告甲○○
      及乙○○於本院言詞辯論中雖辯稱：只有說舖設水泥，而非舖高水泥云云。惟
      查，被告丙○○所以提出竊佔之告訴，無非係指稱陳坤亮在八十三年間填高水
      泥，且丙○○亦明確指稱此一情節有被告甲○○、乙○○二人在場見聞。而被
      告甲○○於本院調查時供稱：「我告訴乙○○說我車去家時有看到丙○○與陳
      坤亮因為土地『加高』的事爭吵，我請他出來作證」等語明確，有八十九年三
      月二十三日訊問筆錄在卷可憑。又被告乙○○於審判前所提出之證明書確實載
      明：「陳坤亮於民國八十三年五、六月間，叫請三輪車載運砂石水泥前來，由
      其一人將地面『填高』，灌以水泥」，是當時偵訊筆錄雖僅簡略記載「舖設」
      水泥，惟依當時情況，作證內容確實意在指出陳坤亮有填高土石乙事。況且，
      經本院現場勘驗之結果，該添高之水泥係一次舖設完成，有勘驗筆錄及當場所
      攝照片十七幀在卷可憑，並無於該次舖高水泥後另有他次舖設水泥之情況。被
      告甲○○、乙○○前開辯解，為狡飾圖卸之詞，委無足採。
（二）被告丙○○所有前揭六十七號房屋前之土地，確非八十三年間所填高之事實，
      有證人陳淑芳提出日期為「92 4 4」之照片一紙（本院卷第二○六頁，編號
      ）可資為證，依該照片觀之，右揭土地既於八十一年四月四日已呈現加高後之
      狀況，自非於八十三年間始行加高。又經本院現場勘驗之結果，該添高之水泥
      係一次舖設完成，有勘驗筆錄及當場所攝照片十七幀在卷可憑。再者，證人呂
      金玉並提出一幼女在新舖之顏色尚白之水泥地面玩耍之照片（本院卷第二○七
      頁，編號），證稱：該照片係七十五年間其女賴貞婷約一歲三個月時所攝等
      語，並提出家庭相簿一冊（本院卷第二○七頁至二一二頁）為證。經本院當庭
      檢視，編號中抱著該名幼女之女姓確為證人呂金玉，而該幼女確為證人
      賴貞婷，而非呂金玉之次女賴貞瑜，有前揭家族照片及本院勘驗照片一紙（本
      院卷第一九二頁，編號）附卷可參。則由是推知，水泥地於七十三或七十四
      年間即已加高之事實應堪認定。參以證人邱義雄證稱：水泥地約於七十三年間
      加高等語，更足以佐證。又被告丙○○雖提出其於七十四年一月六日結婚之照
      片一紙（本院卷第八十五頁上方，下稱七十四年照片），以證明於七十四年一
      月六日時尚未加高。惟依該七十四年照片所拍攝之角度，並無法看出是該地是
      否加高。且被告雖提出日期為「98 10 28」照片（本院卷第八十五頁下方，下
      稱八十七年照片）資為比較，惟該八十七年照片應係自較遠距離拍攝，此觀照
      片內之建物及屋旁樹叢大小即可察知，若要拍攝出如七十四年照片所顯示出之
      人像那般大小，應自較近處拍攝始得竟其功。且八十七年照片之拍攝角度與七
      十四年照片並不相同，此觀二照片中賴金英所有無門牌號碼建物坐落之方向即
      明（前者無法看見正門，後者則可）。而本院於八十九年五月十八日履勘時，
      依賴金英前揭建物所坐落之方向及角度，另拍攝照片二紙（本院卷第二九三頁
      ，編號），所攝得之相片即無法照出系爭土地加高之該段，是被告雖提出
      七十四年一月六日照片，似難證明當時土地並未加高。況前開土地縱或於七十
      四年一月六日時尚未加高，至遲亦應於七十四間或八十一年四月四日前即已加
      高，已如前述，被告就此一再辯解，對於渠等虛構陳坤亮於八十三年間加高土
      地之情節，不生影響。此外，並有告發人陳坤亮、賴金英指述歷歷。是被告丙○○明知陳坤亮並未於八十三年間舖高水泥，仍提起告訴；被告陳坤亮仍於檢
      察官偵查中為前揭不實證述等情，其犯行明確。
（三）又證人為被告或自訴人之受僱人，不得令其具結，刑事訴訟法第一百八十六條
      第五款定有明文，此所指之受僱人一般基於法理上之解釋固應認包括告訴人之
      受僱人或同居人在內。惟該條所謂不得令其具結之受僱人，應指該證人為證言
      之時為被告、自訴人或告訴人所僱用而言，因該等證人之經濟、甚或生計，往
      往為僱用人所掌握，或與僱用人關係密切，是難以期待該等證人之證言均無匿
      、飾、增、減，而無偏頗之虞。是對於該等不得令其具結之人，誤命為具結，
      亦不能謂有具結之效力。經查，被告乙○○僅於八十三年六月間某日受僱於被
      告丙○○，且伊係於當日才知是被告丙○○發放工資，平時伊係跟隨甲○○打
      零工，事後均未曾再受僱於丙○○等情，為被告乙○○所供認不諱，且核與被
      告丙○○及甲○○所述相符。則被告乙○○既僅於當日為被告丙○○工作，其
      性質應屬承攬，而非僱傭關係。且被告乙○○於事後，包括在台灣宜蘭地方法
      院檢察署八十七年度偵字第一五一六號案件中之八十七年十月十三日為前揭不
      實證詞時，均與被告丙○○無何僱傭關係，自與刑事訴訟法第一百八十六條第
      五款不得令其具結之人之要件核不相符，是被告乙○○所辯稱渠為被告丙○○
      之受僱人，係不得令其具結之人乙節，亦於法無據。
（四）另按被告甲○○於前揭偵查案件中，為當時為告訴人之丙○○之二親等姻親，
      有戶籍謄本一紙在卷可證，斯時檢察官不察，於偵查時誤命其於供前具結，惟
      應不生具結之效力。被告甲○○所辯不能命負偽證罪責等語，固屬可採。惟被
      告乙○○為該案件作證係被告甲○○所託，已如前述，且前揭內容既屬虛偽，
      自係依被告丙○○及被告甲○○捏造之內容而為證述，是被告甲○○就與被告
      丙○○共同教唆偽證之犯行，仍難卸其罪責。
（五）至被告等辯稱渠等係對於時效完成之事實而為告訴及證言，不足以使陳坤亮有
      受刑事處罰之危險云云。惟查陳坤亮、賴金英夫婦在「八十三年間」是否在丙○○所有前揭六十七號屋前填高水泥，為該二人是否竊佔土地之構成要件，苟
      前揭偽證內容經採為證據，陳坤亮所被訴之竊佔罪即屬成立，是該事項之有無
      ，足以影響於裁判之結果，從而被告丙○○所為告訴及被告乙○○所為前揭陳
      述，自屬於案情有重要關係之事項。且陳坤亮若於七十三、七十四年間即已在
      前揭土地上舖高水泥，其竊佔行為即已罹於追訴權時效，則被告丙○○縱提起
      告訴，亦無法遂行其意圖使陳坤亮受刑事處分之目的，此所以被告丙○○捏造
      陳坤亮係於八十三年間舖高水泥之事實，以使告訴之事實足以構成陳坤亮犯罪
      。又一有誣告或偽證行為，無論當事人是否因而受有或不利之判決，均不影響
      其犯罪之成立。本件雖經台灣宜蘭地方法院檢察署檢察官認陳坤亮應係於七十
      三年間舖設水泥，追訴時效屆滿而為不起訴處分，依前揭說明，此項處分與被
      告等所涉犯行不生影響，更不能以檢察官偵查後之認定，倒果為因，推論被告
      丙○○所告訴之事實不足以構成犯罪。是被告等前揭辯詞，非屬有據。本件事
      證明確，被告等犯行洵堪認定。
二、核被告三人所為均係犯刑法第一百六十八條偽證罪。被告丙○○與被告甲○○均
    係教唆犯，且二人就教唆偽證罪有犯意聯絡及行為分擔，俱為共同正犯。被告丙○○另犯刑法第一百六十九條第一項誣告罪。其以教唆偽證為誣告之方法，二罪
    間有方法結果之牽連關係，依刑法第五十五條從情節較重之誣告罪處斷。公訴人
    就被告丙○○所涉犯誣告罪部分，雖認：被告丙○○係主觀臆測推斷陳坤亮有竊
    佔犯行，而提出告訴，其行為未該當誣告罪之構成要件等語，而未予起訴。惟陳
    坤亮並未於八十三年間有舖高水泥之行為，此情為被告丙○○所明知，已如前述
    ，是丙○○係積極捏造坤亮於八十三年間有舖高水泥之事實及證據，而非主觀上
    誤認有此事實或以為有此嫌疑，是被告丙○○所為，仍該當誣告罪之構成要件。
    公訴人就此部分雖未行起訴，惟與已起訴部分有牽連犯之裁判上一罪關係，為起
    訴效力所及，自得由本院併予審判。爰審酌被告丙○○為私人怨隙，設詞構陷，
    濫興訴訟，玩弄司法程序，破壞司法運作，且犯後並無悔意，仍一再狡詞圖卸；
    被告甲○○教唆乙○○為不實證述；乙○○明知為虛偽之事項，仍於檢察官偵查
    中故為虛偽陳述，亦破壞司法運作，惟係因相互間之親誼關係而誤觸法網等一切
    情狀，丙○○處有期徒刑一年，甲○○、乙○○有期徒刑八月。又被告等前均未
    曾受有期徒刑以上刑之宣告，有臺灣高等法院被告全國前案紀錄表在卷可憑，茲
    因私人怨隙，思慮未清，而罹重典，經此偵審程序應已知警惕，本院認對其所宣
    告之刑以暫不執行為適當，爰均併予宣告緩刑四年，以勵自新。
據上論斷，應依刑事訴訟法第二百九十九條第一項前段，刑法第二十八條、第二十九
條第一項、第二項、第一百六十八條、第一百六十九條第一項、第五十五條、第七十
四條第一款判決如主文。
中    華    民    國      八十九      年      六      月     二十二     日
                                  臺灣宜蘭地方法院刑事庭
                                          法  官  謝  佩  玲
右正本證明與原本無異。
如不服本判決，應於判決送達後十日內，向本院提出上訴狀。（應附繕本）
                                          書記官  莊  淑  茹
中    華    民    國      八十九      年      六      月     三十     日
附錄
刑法第一百六十八條
於執行審判職務之公署審判時或於檢察官偵查時，證人、鑑定人、通譯於案情有重要
關係之事項，供前或供後具結，而為虛偽陳述者，處七年以下有期徒刑。
刑法第一百六十九條
意圖他人受刑事或懲戒處分，向該管公務員誣告者，處七年以下有期徒刑。


司法院資訊處製作；財團法人民間司法改革基金會備份。
